【裁判字號】    90,自,151
【裁判日期】    900719
【裁判案由】    違反動產擔保交易法
【裁判全文】
臺灣臺中地方法院刑事判決                            九十年度自字第一五一號
    自  訴  人  甲○○○
    代  表  人  唐政玉
    代  理  人  丙○○
    被      告  乙○○
右列被告因違反動產擔保交易法案件，經自訴人提起自訴，本院判決如左：
    主  文
乙○○動產擔保交易之債務人，意圖不法之利益，將標的物遷移，致生損害於債權人
，處拘役肆拾日，如易科罰金，以參佰元折算壹日。
    事  實
一、乙○○於民國 (下同）八十八年十一月十五日，以動產擔保交易附條件買賣分期
    付款之方式，向甲○○○有限公司（下稱久玖公司）購買車號ＥＸＣ─三七六號
    機車一部，雙方約定總價金為新臺幣 (下同）四萬六千二百元，分期給付，每月
    為一期，每期付款三千八百五十元，機車存放地點為臺中縣豐原市○○街五十七
    巷二十七號，在價金未付清前，機車之所有權仍屬於出賣人所有，買受人僅得依
    約占有使用，不得任意遷移或為其他處分，而為動產擔保交易之債務人。詎乙○
    ○取走機車後，僅繳納二期之分期付款價金，自八十九年二月十五日起即未依約
    續繳分期款，並意圖為自己不法之利益，於八十九年二月十五日以後某日，將上
    開機車遷移約定存放地點，嗣上開機車輾轉遷移至臺中縣豐原市○○○路三七六
    號之駿德機車行內，致債權人久玖公司追索無著而受有損害。
二、案經自訴人久玖公司向本院提起自訴。
    理  由
一、訊據被告固坦承於右揭時地與自訴人久玖公司簽立前揭機車之附條件買賣契約書
    並取走該機車，而尚欠價金及違約金四萬二千三百五十元價金之事實，惟辯稱：
    我老婆騎出去自殺後機車即不見云云。惟查右揭事實，業據自訴代理人丙○○於
    本院審理時指訴綦詳，並有附條件買賣契約書、存證信函、新領牌照登記書影本
    各一份附卷可稽，並有上開機車置於臺中縣豐原市○○○路三七六號之機車行內
    之相片在卷可按。況被告之配偶係於八十九年一月十一日去世，有戶籍謄本附卷
    可稽，若該機車確係被告之配偶騎出，且嗣其配偶自殺，以致機車下落不明，被
    告得以遺失為由報警處理，惟被告卻未如此，且被告有於八十九年一月十五日尚
    有繳納款項，上開機車嗣經發現置於臺中縣豐原市○○○路三七六號之機車行內
    ，已如前述，此等情節顯與被告所辯上情不合。又查被告係以立契約人之地位而
    簽約，並非以保證人之地位而簽約，有前揭買賣契約書一份在卷足憑，是被告以
    自己名義簽立契約，其即有遵守契約內容之義務，今被告擅自容任機車遷移約定
    處，且未按時繳款，已彰顯其確有不法利益之意圖無訛。被告上開辯解無非卸責
    之詞，不足採信。右揭犯行，事證明確，洵堪認定。
二、核被告所為係犯動產擔保交易法第三十八條之罪。爰審酌被告犯罪之動機、智識
    程度、手段、所取得之不法利益並非甚高及其犯後尚未與自訴人和解等一切情狀
    ，量處如主文所示之刑，以示懲儆。又刑法第四十一條第一項規定已於九十年一
    月十日修正公布，並自九十年一月十二日起生效，被告行為後法律有變更，應依
    刑法第二條第一項前段之規定，適用裁判時之修正後之刑法第四十一條第一項前
    段之規定，審酌其身體、教育、職業、家庭之關係，就被告所處之有期徒刑，依
    法諭知易科罰金之折算標準。
三、被告於最後審理期日經合法傳喚無正當理由不到庭，本院認係應科拘役之案件，
    故不待其陳述逕行判決，併此敘明。
四、據上論斷，應依刑事訴訟法第三百四十三條、第三百零六條、第二百九十九條第
    一項前段、動產擔保交易法第三十八條、刑法第二條第一項前段、第十一條前段
    、修正後第四十一條第一項前段、罰金罰鍰提高標準條例第一條前段、第二條，
    判決如主文。
中      華      民      國      九十      年      七      月    十九    日
                                臺灣臺中地方法院刑事第二庭
                                    法  官  羅  永  安
右正本證明與原本無異。
如不服本判決，應於判決送達後十日內向本院提出上訴狀，上訴於臺灣高等法院臺中
分院（須附繕本）。
                                    書記官
中      華      民      國      九十      年      七      月    十九    日
附錄本案論罪科刑實體條文：
動產擔保交易法第三十八條
動產擔保交易之債務人，意圖不法之利益，將標的物遷移、出賣、出質、移轉、抵押
或為其他處分，致生損害於債權人者，處三年以下有期徒刑、拘役或科或併科六千元
以下之罰金。


司法院資訊處製作；財團法人民間司法改革基金會備份。
